【裁判字號】    97,訴,2698
【裁判日期】    970717
【裁判案由】    偽造文書等
【裁判全文】
臺灣臺中地方法院刑事判決              97年度訴字第2698號
公  訴  人  臺灣臺中地方法院檢察署檢察官
被      告  乙○○○○（日本國.
選任辯護人  陳芝荃律師
上列被告因偽造文書等案件，經檢察官提起公訴（九十七年度偵
字第一三八五八號），被告於準備程序就被訴事實為有罪之陳述
，本院合議庭裁定由受命法官獨任進行簡式審判程序，並予判決
如下：
    主    文
乙○○○○共同行使偽造公文書，足以生損害於公眾及他人，累
犯，處有期徒刑壹年肆月。
偽刻之「臺灣台北地方法院檢察署印」、「臺灣台中地方法院檢
察署印」、「法務部行政執行署台北執行處凍結管收命令印」、
「檢察行政處鑑」等公印及「郭銘禮」、「處長莊進國」等印章
各壹顆，扣案偽造之「內政部」作業識別證壹枚、「行政院金融
管理局監管科」、「行政院金融管理局託管費收據」、「臺中地
檢署監管科收據」、「臺中地檢署交保金收據」、「台北地方法
院行政凍結管收執行命令」等公文書各壹紙、行動電話貳支（各
內含門號0000000000號及0000000000號之SIM卡），均沒收。
    犯罪事實
一、乙○○○○前於民國九十六年間，曾因詐欺案件，經臺灣臺
    南地方法院以九十六年度簡字第四一一九號判處有期徒刑四
    月，減為有期徒刑二月確定，甫在九十七年四月十一日易科
    罰金執行完畢；詎仍不知警省悔悟，其於九十七年六月間，
    因閱覽自由時報分類廣告欄之求職訊息，乃依循其內容所登
    載之方式聯絡而結識真實姓名、年籍均不詳，綽號「七仔」
    之成年男子，進而得知「七仔」與所屬詐欺集團成員係利用
    一般人對於檢察機關或行政執行機關案件處理之流程大多不
    甚熟悉，於接獲自稱檢察或行政執行機關公務員之來電均會
    信以為真，並聽從其指示辦理之心理，而擬以偽造檢察或行
    政執行機關公文書及冒稱為該等機關公務員之方式，詐騙他
    人之財物；詎乙○○○○為貪圖綽號「七仔」之成年男子所
    允諾提供之事成後可獲得詐騙金額百分之一報酬之利益，竟
    應允「七仔」之邀約，加入該詐欺集團，而與「七仔」及所
    屬詐欺集團成員等人共同基於意圖為自己不法所有之詐欺取
    財、行使偽造公文書、行使偽造特種文書、冒充公務員而行
    使其職權之犯意聯絡，先由「七仔」及所屬詐欺集團成員在
    不詳地點，以不詳方式偽刻「臺灣台北地方法院檢察署印」
    、「臺灣台中地方法院檢察署印」、「法務部行政執行署台
    北執行處凍結管收命令印」、「檢察行政處鑑」等公印各一
    枚，暨（主任檢察官）「郭銘禮」、「處長莊進國」等印章
    各一枚等物，並持該等偽造之公印、印章分別蓋用於「行政
    院金融管理局監管科」、「行政院金融管理局託管費收據」
    、「臺中地檢署監管科收據」、「臺中地檢署交保金收據」
    、「台北地方法院行政凍結管收執行命令」等性質上屬公文
    書之文件上，而以此方式偽造該等公文書合計五紙（其內容
    均係用以表示檢察或行政執行機關已收受交付監管之現款之
    意旨），且復另偽製「內政部」作業識別證一枚（名義人為
    「張壹偉」，其內容係用以證明表彰乙○○○○為內政部監
    管科之公務員「張壹偉」），隨後即由「七仔」將該等偽造
    完成之公文書、識別證陸續交付予乙○○○○。而「七仔」
    所屬詐欺集團成員已先於九十七年五月二十八日十三時許，
    僭充係警官李進華或主任檢察官郭銘禮，撥打電話予臺中縣
    大里市之丙○○，向丙○○佯稱：其配偶李金生之身分資料
    遭冒用，涉嫌洗錢，需將帳戶內之現款提領交由檢察機關之
    「監管科」人員監管，待日後確定丙○○本人或其配偶李金
    生未涉案後，再行發還云云，致丙○○不疑有他，乃陷於錯
    誤而在電話中同意將其存款交付監管。旋丙○○即接續於九
    十七年六月三日中午十二時許、同年月四日中午十二時許、
    同年月五日中午十二時許等密切接近之時間內，各與「七仔
    」等人相約在臺中市○里市○○路三六九號之「國立大里高
    中」前與臺中縣大里市之「光榮國中」前，分別交付新台幣
    （下同）一百一十萬元（起訴書誤為六十萬元；但已經公訴
    檢察官當庭更正）、八十萬元及六十萬元之監管款項；「七
    仔」並另委派乙○○○○持前述偽造之公文書等文件及「內
    政部」作業識別證，於前揭之相約時間，前往上開約定交付
    款項之地點，皆向丙○○佯稱其係內政部之公務員「張壹偉
    」，並均向丙○○出示上開偽造之「內政部」作業識別證，
    且陸續交付「行政院金融管理局監管科」、「行政院金融管
    理局託管費收據」、「臺中地檢署監管科收據」、「臺中地
    檢署交保金收據」、「台北地方法院行政凍結管收執行命令
    」等公文書予丙○○收執而行使之，足生損害於內政部對於
    所屬人員管理、檢察機關對職務執行管理之正確性、「郭銘
    禮」、「莊進國」及「張壹偉」本人，並致丙○○因而陷於
    錯誤，誤認乙○○○○確係承辦財產監管事務之公務員，而
    陸續將其自帳戶內提領之現款合計二百五十萬元交付予乙○
    ○○○。乙○○○○於取得該等款項後，均隨即持往桃園縣
    中壢市交付予「七仔」，並由「七仔」當場交付所應允詐騙
    金額百分之一之報酬予乙○○○○。嗣因丙○○察覺有異，
    乃報警處理，適「七仔」所屬詐欺集團成員又撥打電話予丙
    ○○，相約於九十七年六月九日十五時三十分許，在前揭「
    國立大里高中」前交付監管款項七十八萬四千元，員警乃於
    相約交款之時間至現場埋伏而當場緝獲乙○○○○，並扣得
    前述偽造之「內政部」作業識別證、「行政院金融管理局監
    管科」、「行政院金融管理局託管費收據」、「臺中地檢署
    監管科收據」、「臺中地檢署交保金收據」、「台北地方法
    院行政凍結管收執行命令」等文件與「七仔」所交付，供其
    與乙○○○○聯繫而為前述犯行所用之行動電話二支（各內
    含門號0000000000號及0000000000號之SIM卡），暨乙○○
    ○○所有，但與本件犯行無直接關連性之行動電話一支（內
    含門號0000000000號SIM卡）及筆記簿一本，始進而查悉上
    情。
二、案經丙○○訴由臺中縣警察局霧峰分局報請臺灣臺中地方法
    院檢察署檢察官偵查起訴。
    理    由
一、上揭犯罪事實，業據被告乙○○○○於警詢、偵查中及本院
    審理時皆坦白承認，核與被害人丙○○於警詢中指訴之情節
    大致相符（見警卷第九頁至第一七頁），復有偽造之「內政
    部」作業識別證及「行政院金融管理局監管科」、「行政院
    金融管理局託管費收據」、「臺中地檢署監管科收據」、「
    臺中地檢署交保金收據」、「台北地方法院行政凍結管收執
    行命令」等文件及員警監視被告取款過程之攝影機所翻拍之
    照片八張在卷（見警卷第二四頁至第二九頁、第三五頁至第
    三八頁），暨真實姓名、年籍均不詳，綽號「七仔」之成年
    男子所交付，供其與被告聯繫而為前述犯行所用之行動電話
    二支（各內含門號00000000 00號、0000000000號SIM卡）扣
    案可資憑佐，足認被告上開自白，確與客觀事實相符，堪予
    採信。是本件事證已臻明確，被告犯行洵堪認定。
二、核被告乙○○○○所為：
  (一)核被告乙○○○○所為，應係犯刑法第二百十六條、第二百
    十一條之行使偽造公文書罪（行使偽造之「行政院金融管理
    局監管科」、「行政院金融管理局託管費收據」、「臺中地
    檢署監管科收據」、「臺中地檢署交保金收據」、「台北地
    方法院行政凍結管收執行命令」等公文書部分），同法第二
    百十六條、第二百十二條之行使偽造特種文書罪（行使偽製
    之「內政部」作業識別證部分），同法第一百五十八條第一
    項之冒充公務員行使職權罪（冒充內政部之公務員，行使收
    取監管款項之職權部分）及同法第三百三十九條第一項之詐
    欺取財罪（使被害人丙○○現於錯誤，陸續交付受騙現款部
    分）。
  (二)被告乙○○○○與真實姓名、年籍均不詳，自稱「七仔」之
    成年男子共同偽刻公印、印章及偽造公印文、印文之行為，
    係偽造公文書之部分行為；渠等偽造公文書、特種文書後復
    持以行使，偽造之低度行為應為行使之高度行為所吸收，均
    不另論罪。
  (三)被告乙○○○○自應允加入前揭不法詐欺集團後所為上開犯
    行，均與「七仔」及所屬不法犯罪集團成員間有犯意之聯絡
    及行為之分擔，渠等既共同實行犯罪之行為，均應論以共同
    正犯。
  (四)另按刑法上之接續犯，係指以單一行為，經數個階段，持續
    侵害同一法益而言；如數行為於同時同地或密切接近之時地
    實施，侵害同一之法益，各行為之獨立性極為薄弱，依一般
    社會健全觀念，在時間差距上，難以強行分開，在刑法評價
    上，以視為數個舉動之接續施行，合為包括之一行為予以評
    價，較為合理，則屬接續犯，而為包括之一罪，此有最高法
    院七十年度台上字第二八九八號、八十六年度台上字第三二
    九五號判例意旨可資參照。本件被告乙○○○○與共犯「七
    仔」及其所屬不法集團成員以前述之手法，陸續交付被害人
    丙○○上揭性質屬公文書之文件，並向被害人丙○○詐騙而
    取得款項合計二百五十萬元，於查獲當次則被告等人雖已實
    行詐騙手段，但因被害人丙○○已查知受騙，乃報警由員警
    在場埋伏緝捕被告，故被害人丙○○於當次並無交付款項之
    真意而僅構成詐欺未遂；但依上開說明，被告等人使被害人
    丙○○先後四次交付款項之行為，仍係本於同一詐騙之計畫
    ，而於密切接近之時地內，接續對同一被害人實施詐騙，並
    以偽製之證件冒充公務員，陸續交付文件而行使偽造公文書
    ，且詐得款項，被害法益既各屬同一，自皆可包括評價認為
    一接續行為，僅論以一行使偽造公文書、特種文書、冒充公
    務員行使職權及詐欺取財既遂罪。
  (五)被告乙○○○○夥同「七仔」及所屬詐欺集團成員等人為達
    詐取被害人丙○○財物使之交付款項之目的，而以一施用詐
    術之行為，同時行使偽造公文書、特種文書及冒充公務員行
    使職權，而觸犯數罪名，為想像競合犯，應依刑法第五十五
    條規定從一較重之行使偽造公文書罪處斷。起訴意旨逕認被
    告所犯各罪，屬犯意各別，且行為互殊，應予分論併罰，容
    有違誤，應併指明。
  (六)檢察官於起訴書中雖未就被告乙○○○○行使「內政部」作
    業識別證之特種文書之犯行部分提起公訴；惟此部分之行為
    ，既與被告經起訴論罪之行使偽造公文書等犯行間，有想像
    競合之裁判上一罪關係，已為起訴之效力所及，復經公訴人
    於本院行簡式審判程序時予以補充，本院自得併予審究。
  (七)另被告乙○○○○有前開犯罪事實欄所載之受有期徒刑宣告
    及執行完畢之情形，此有臺灣臺中地方法院檢察署全國刑案
    資料查註表可查（見偵查卷第二五頁），被告於有期徒刑執
    行完畢後，五年以內故意再犯本件有期徒刑以上之罪，構成
    累犯，應依刑法第四十七條第一項之規定予以加重其刑。
三、爰審酌被告乙○○○○正值青壯之年，竟不循正途賺取所需
    ，卻利用一般民眾欠缺法律專業知識、對於行政及檢察機關
    案件進行流程未必瞭解，暨民眾對於公務人員執行職務公信
    力之信賴等心理，而以偽造公文書及冒充公務員行使職權之
    方式遂行其詐騙行為，其與共犯「七仔」等人之行為，非惟
    對於被害人丙○○造成鉅大之財產損害（遭詐騙之款項合計
    達二百五十萬元），且使被害人丙○○產生對社會的不信任
    感，嚴重危害社會秩序；惟衡酌被告於共同犯罪中所扮演之
    角色與涉案情節輕重，其因本件犯罪前後僅取得共計二萬五
    千元之報酬，數額不多，且犯罪後對於上揭犯罪事實業已坦
    白承認，深具悔意，犯罪後態度尚稱良好等一切情狀，量處
    如主文所示之刑。至檢察官雖於起訴書中對被告具體求處有
    期徒刑一年六月；但被告於本件雖亦係以自己共同犯罪之意
    思，與「七仔」等不法犯罪集團成員相互利用彼此之行為，
    以獲取不法利益，然終究並無具體之事證顯示被告亦屬該不
    法詐欺集團之核心份子，且其亦非直接撥打電話向被害人丙
    ○○訛詐之人，本院於考量被告之犯罪情節及其餘一切之情
    狀後，認對被告處予如主文所示之刑罰，已足收懲儆之效，
    是檢察官具體求刑之刑度稍嫌過重，應併述明之。
四、前述偽刻之「臺灣台北地方法院檢察署印」、「臺灣台中地
    方法院檢察署印」、「法務部行政執行署台北執行處凍結管
    收命令印」、「檢察行政處鑑」、「郭銘禮」及「處長莊進
    國」等公印及印章，雖未扣案，但並無證據證明其業已滅失
    ，不問屬於犯人與否，均應逕依刑法第二百十九條之規定為
    沒收之諭知。另扣案偽造之「內政部」作業識別證一枚、偽
    造之「行政院金融管理局監管科」、「行政院金融管理局託
    管費收據」、「臺中地檢署監管科收據」、「臺中地檢署交
    保金收據」、「台北地方法院行政凍結管收執行命令」等公
    文書各一紙、行動電話二支（各內含門號0000000000號及00
    00000000號之SIM卡）等物，均係共犯「七仔」等人所有，
    並交付予被告乙○○○○收持行使，以供渠等共同為本件犯
    罪所用之物，此已據被告供承明確（見警卷第六頁至第七頁
    ），依共同正犯責任共通之原則，應均依刑法第三十八條第
    一項第二款規定宣告沒收。又上開偽造之公文書既均經本院
    諭知沒收，其上偽造之「臺灣台北地方法院檢察署印」、「
    臺灣台中地方法院檢察署印」、「法務部行政執行署台北執
    行處凍結管收命令印」、「檢察行政處鑑」、「郭銘禮」與
    「處長莊進國」等公印文、印文自當兼括及之，毋庸再依刑
    法第二百十九條規定重複為沒收之宣告。至扣案門號為0000
    000000號之行動電話1支，係供被告個人平日與親友聯繫所
    用之物；而扣案筆記簿一本，則係其記載平日收支與債權債
    務款項之簿冊，均與被告本件犯行無關，復查無證據證明上
    開物品為被告或其他共同正犯所有供本件犯罪所用之物，爰
    均不併予諭知沒收，亦附予敘明。
據上論斷，應依刑事訴訟法第二百七十三條之一第一項、第二百
九十九條第一項前段，刑法第二十八條、第一百五十八條第一項
、第二百十六條、第二百十一條、第二百十二條、第三百三十九
條第一項、第五十五條、第四十七條第一項、第三十八條第一項
第二款、第二百十九條，刑法施行法第一條之一第一項、第二項
前段，判決如主文。
本案經檢察官甲○○到庭執行職務。
中    華    民    國    97    年    7     月    17    日
                  刑事第三庭  法  官  陳思成
上正本證明與原本無異。
如不服本判決，應於收受送達後10日內向本院提出上訴書狀（應
敘述具體理由並附繕本）。
上訴書狀如未敘述理由，應於上訴期間屆滿後20日內補提理由書
於本院。
                              書記官  吳詩琳
中    華    民    國    97    年    7     月    17    日
附錄論罪科刑法條
刑法第一百五十八條第一項
冒充公務員而行使其職權者，處三年以下有期徒刑、拘役或五百
元以下罰金。
刑法第二百十六條
行使第二百十條至第二百十五條之文書者，依偽造、變造文書或
登載不實事項或使登載不實事項之規定處斷。
刑法第二百十一條
偽造、變造公文書，足以生損害於公眾或他人者，處一年以上七
年以下有期徒刑。
刑法第二百十二條
偽造、變造護照、旅券、免許證、特許證及關於品行、能力服務
或其他相類之證書、介紹書，足以生損害於公眾或他人者，處一
年以下有期徒刑、拘役或三百元以下罰金。
刑法第三百三十九條第一項
意圖為自己或第三人不法之所有，以詐術使人將本人或第三人之
物交付者，處五年以下有期徒刑、拘役或科或併科一千元以下罰
金。


司法院資訊處製作；財團法人民間司法改革基金會備份。
